【裁判字號】    88,訴,1361
【裁判日期】    890504
【裁判案由】    強盜
【裁判全文】
臺灣臺中地方法院刑事判決                       八十八年度訴字第一三六一號
    公  訴  人  臺灣臺中地方法院檢察署檢察官
    被      告  甲○○
    選任辯護人  洪崇欽
右列被告因強盜案件，經檢察官提起公訴（八十八年度偵字第一四一一九號），本院
判決如左：
    主  文
甲○○意圖為自己不法之所有，攜帶兇器以強暴至使不能抗拒，而使其交付，處有期
徒刑陸年。
扣案之鐮刀壹把沒收。
    事  實
一、甲○○原名張文木，前曾有多次竊盜、脫逃犯行（均未構成累犯），仍不知悔改
    ，於民國（下同）八十八年五月十六日凌晨一時許，因心情鬱悶而駕駛車牌號碼
    ＡＵ─七六二八號自用小客車，四處閒遊，途經台中市○○區○○路與台中港路
    二段之交岔路口前，誤以為同向（光明路）行駛在後，由乙○○所駕駛車牌號碼
    ＯＤ─六一三六號自用小客車，鳴喇叭並閃爍前車燈係故意尋釁而心生不滿，趁
    乙○○駕車停靠台中市○○區○○路「阿春檳榔攤」前購買檳榔之際，竟基於為
    自己不法所有之意圖，持客觀上足為兇器之鐮刀一把，朝乙○○頭部毆打一下，
    致其受有頭部外傷之傷勢，並以鐮刀做勢欲砍殺伏等強暴手段，致乙○○不能抗
    拒，迫令乙○○交付手腕上之男用鑲鑽勞力士白金手錶予甲○○得手後，乃強取
    下乙○○汽車鑰匙丟向「阿春檳榔攤」後，揚長離去，後於同年六月十二日下午
    六時許將強盜所得之手錶贓物，質押於不知情之蔡萬安，作為推拿費用擔保。嗣
    於同年六月十三日下午三時許，為警循線查獲，並於其台中市○○區○○里○○
    路二四號住處起獲作案用之兇器鐮刀一把，並帶同警方於蔡萬安所經營位於台中
    市○○區○○里○鄰○○路二十之一號之國術館內起獲乙○○所有勞力士手錶一
    只。
二、案經乙○○訴由台中市警察局第四分局報請臺灣臺中地方法院檢察署檢察官偵查
    起訴。
    理  由
一、訊據被告甲○○固坦承於右揭時地取得被害人乙○○所有勞力士手錶一只之事實
    無訛，惟矢口否認有何強盜犯行，辯稱：案發當日乃因車禍緣故，乙○○告以其
    所駕駛之車輛非其所有，要求切勿報案，而主動將其所有勞力士手錶交付，且該
    勞力士手錶也非真品，並非伊強取乙○○財物云云；被告選任辯護人辯護意旨亦
    稱：被害人乙○○前後指訴不一，顯不足採信等情。惟查，
  (一)右開事實，迭據被害人乙○○於警訊、檢察官偵訊迄本院審理期間指訴綦詳，有
    各該訊問筆錄在卷可按。
  (二)被害人乙○○雖於警訊時陳稱：「我停車欲購買檳榔將車窗搖下時，突然間就被
    一位年約四十多歲男子持一把鐮刀打我頭部，並以鐮刀架住脖子，要我將左手上
    之手錶拔下給予他，我當時只求安全所以就依照其所指示將錶拿給他，該歹徒並
    拔下我車子鑰匙，我當時就拜託他將車鑰匙還我，他非但沒有還我，還作勢要打
    我，並將我汽車鑰匙丟棄於檳榔攤內，即駕車離去」等詞，於檢察官偵訊時陳稱
    ：「當時他停車在我左邊，等我買完檳榔回頭他人已站在我車旁（車窗有搖下）
    ，並馬上出拳打我頭部（右眉部）一下，右拿鐮刀刀柄敲我左眉心，當時我反抗
    並抓住他的手，我沒機會下車，他用手將我的手拉開，並對我說（台語）東西拔
    下來給我，我問何物，他說手錶，就拔下來給他，他又將身體侵入我車內拔鑰匙
    ，我拜託他還我，他不肯，又拿刀作勢要殺我，正好阿春檳榔店老闆出來，問被
    告為何打擾他的客人，被告將我鑰匙丟入檳榔店後就開車走了，被告搶我鑰匙時
    有將鐮刀架在我脖子上，當時我是依正常方式行駛，並沒注意被告在我之前或之
    後」等語，於本院審理時指稱：被告在伊門邊，被告先拿刀柄撞伊臉，打伊額頭
    二下，伊用雙手捉他，他甩開，叫伊將東西拿出來，伊心想要何物，他說要手錶
    ，伊就將錶拿下來，他就彎下搶我的鑰匙，搶錶之前曾用鐮刀抵伊脖子，搶完後
    也有拿鐮刀出來，當時是伊先向檳榔攤買完檳榔出來要回去，被告就將車子開到
    伊旁邊等情，其前後陳述確有些許不一之處。然，對於告訴人指稱被告毆打其臉
    部、頭部、左右眉心等部位均極接近，且告訴人確實受有頭部外傷之事實，亦有
    林新醫院出具之診斷證明書一紙在卷可證；至於警訊時陳稱伊停車欲購買檳榔時
    遭強取財物，於檢察官偵訊及本院審理時則改稱買完檳榔後回車內才遭強取，然
    細觀其於警訊中所為陳述，製作筆錄警員係以電腦方式製作，依其記載方式，顯
    係整理被害人所陳案發過程後所得，對於案發當時情節則未若於檢察官偵訊及本
    院審理時一一載明為清晰，是自不能執於警訊中簡要陳述與後來偵、審筆錄略有
    出入，即行認定被害人指訴有何重大瑕疵而不足採信，何況製作警訊、偵訊乃至
    本院審理期間業已經過半年有餘，常人記憶亦不可能鉅細靡遺，差釐無異，矧告
    訴人對於犯罪主要事實指訴始終如一，對於細節記憶略有出入亦與常情不悖。
  (三)再者，證人即檳榔攤老闆林忠義於警訊中亦陳稱：「當天有一位年輕人駕駛一部
    自小客車車號ＯＤ─六一三六號由光明路往台中港路方向駛來，並停至我所經營
    之檳榔攤前，搖下車窗欲向我買檳榔，這時也有一部車號ＡＵ─七六二八號白色
    喜美轎車，下來一位中年人瘦瘦中等身材，和駕駛ＯＤ─六一三六號自小客車之
    年輕人拉拉扯扯，我看著他們並未過去，後來約三分鐘時間我見駕駛ＡＵ─七六
    二八號自小客車中年人即拔下ＯＤ─六一三六號自小客車鑰匙，並丟棄至我檳榔
    攤內，之後即駕車離去，後來我聽到駕駛ＯＤ─六一三六號自小客車之年輕人說
    他被搶走一只手錶，當時他有記下車號」等詞，於本院審理時證述：當時並未聽
    到被告與被害人談車禍補償之事，也沒聽到要叫警察來，當時告訴人在車內，被
    告在車外，事後被告將告訴人鑰匙丟到伊店內保管，伊說伊又不是當事人為何保
    管，被告就跑了，告訴人就下來對伊說手錶被搶，且有拿鐮刀，伊只看被告車子
    為喜美的，其他就沒看到了，也沒看到被告手上有拿鐮刀等節，核與告訴人乙○
    ○指訴情節大致相符，參酌被告與告訴人前互不相識，亦無糾紛，當無設詞誣陷
    之理，果告訴人並無遭搶而係因車禍引起之糾紛（詳後述），何故於被告即刻離
    去時，告訴人會道以證人遭搶之事實，而非因車禍所產生之糾紛，足見告訴人所
    指遭搶劫乙事並非子虛烏有。
  (四)況告訴人於案發後近一個月始提供被告車輛車牌號碼，供警方循法律途徑偵辦，
    被告於傳喚到案後，立刻坦承有強取告訴人手錶之事實，業據承辦警員郭志宏具
    結證述在卷，被告於警訊時並供稱：「當天我駕駛一輛自小客車ＡＵ─七六二八
    號行經台中港路與光明路口，碰見乙○○也駕駛一輛自小客車車號ＯＤ─六一三
    六號，在我所駕駛之車子後面向我按喇叭，並按閃爍燈光，並罵我三字經，所以
    我將其攔下，剛好他也欲停車購買檳榔搖下車窗，我即持放置於車上之鐮刀到其
    駕駛座車門窗前先以拳頭毆打乙○○，再將鐮刀押著乙○○並喝令乙○○將左手
    上勞力士白金手錶取下交予我，之後我又將乙○○汽車鑰匙拔下丟棄檳榔攤內，
    即駕駛車子離去」等語，於檢察官偵訊時亦供陳：「在台中市○○○路光明路口
    ，因有一部車子，一直按我喇叭，並開遠光燈，二車停下來發生吵架，我出手打
    他，他才將手錶交給我，要我不要打他，我未用鐮刀押他，警察扣案之鐮刀是我
    的，案發當天我有拿鐮刀，當時他未說手錶價值多少」、「當時我有拿出刀子，
    但未恐嚇他或要他交出手錶」等詞，雖於本院審理時更異其詞，謂因為發生車禍
    ，當時伊車自旁邊開出進入外車道，告訴人車走外車道，當伊車剛開往外車道時
    ，適告訴人車行經該處，兩車遂於外車道處相撞，是告訴人駕駛座左前頭撞及伊
    車右後保險桿處，告訴人自認理虧，又說其所駕駛車輛非伊所有，希望私下解決
    ，所以才未報警處理云云，然告訴人如確因車禍自知理虧而交付手錶，被告何以
    迭自警訊及檢察官偵訊時均未提及此一對己極為有利之事實，反自始即承認有毆
    打並強取告訴人所有手錶之事實，依經驗法則，當事人於案發時之供述較少權衡
    利害得失或受他人干預，比之事後翻異之詞可信（案重初供），應認被告於警、
    偵訊所為陳述與事實較為相符。至被告另陳稱：伊有將手錶拿給別人看，說該只
    手錶為膺品，非正品云云，然被告於本院審理時明白供稱：該只手錶均置於車內
    ，從未有人坐過伊車乙節，證人即被告持往擔保之收受人國術館老闆蔡萬安亦證
    稱：當時被告受傷未帶錢即自車內取出該只手錶以為擔保，謂翌日即拿現金換回
    ，孰知隔日即帶刑警前往取回等情，衡情該只手錶既均放置車內，亦從未有人坐
    過被告車輛，則何來被告友人有機會看到該只手錶，且知悉為膺品，其前後陳述
    矛盾，畏罪之情，至為顯然，遑論與證人即前以新台幣三十五萬元出售系爭手錶
    與告訴人之丙○○所出具之證明書一紙不相符合，益徵被告事後飾詞卸責之情，
    彰彰明甚。
  (五)綜上所述，被告及其選任辯護人於本院審理時所為陳述均無可採，本件事證業臻
    明確，被告犯行至堪認定。
二、查被告先行毆打告訴人頭部，進而持客觀上足以傷人生命、身體具有危險性可堪
    為兇器之鐮刀一把架住其脖子，致使告訴人不能抗拒而交付其手上之手錶，核其
    所為，係犯刑法第三百三十條第一項、第三百二十一條第一項第三款加重強盜罪
    。又其毆打告訴人頭部使其受傷，應為強盜犯行之一部分，不另論罪，公訴人認
    有方法與結果之牽連關係，容有誤會，併予敘明。爰審酌被告僅因心情鬱悶（據
    承辦警員郭志宏陳稱當時被告有喝酒），與告訴人駕車互有爭先，即率而毆打並
    取鐮刀作勢強取手錶，實有不該，惟考以其強取手錶後，並未立刻脫手變賣，於
    因他故受傷未帶錢療傷，始取該只手錶以為擔保，並未造成被害人追償之困難，
    暨考其犯罪動機、手段、對告訴人所生危害等一切情狀，量處如主文所示之刑。
    又扣案之鐮刀一把，為被告所有供犯罪所用之物，依刑法第三十八條第一項第二
    款規定宣告沒收。
據上論斷，應依刑事訴訟法第二百九十九條第一項前段，刑法第三百三十條第一項、
第三百二十一條第一項第三款、第三十八條第一項第二款，判決如主文。
中        華        民        國    八十九    年    五    月      四    日
                                    台灣台中地方法院刑事第三庭
                                        法官  賴妙雲
右正本證明與原本無異。
如不服本判決，應於送達後十日內向本院提出上訴狀(須附繕本)，上訴於台灣高等
法院台中分院。
                                        書記官
中    華    民    國    八十九    年      五        月        四        日
附錄論罪科刑法條
刑法第三百三十條第一項
刑法第三百三十條
犯強盜罪而有第三百二十一條第一項各款情形之一者，處五年以上十二年以下有期徒
刑。
前項之未遂犯罰之。


司法院資訊處製作；財團法人民間司法改革基金會備份。
